臺灣新竹地方法院民事判決
                                     109年度簡上字第82號
上  訴  人  古德偉  
被上訴人    彭彥鈞  
訴訟代理人  黃嘉宏  
上列當事人間請求損害賠償事件，上訴人對於民國109 年5 月11
日本院竹北簡易庭109年度竹北簡字第126號第一審判決提起上訴
，本院於民國110 年4月14日言詞辯論終結，判決如下：     
    主  文
原判決關於駁回上訴人後開第二項之訴部分，暨訴訟費用之裁判
均廢棄。
被上訴人應再給付上訴人新臺幣參萬壹仟陸佰貳拾肆元，及自民
國一０九年二月七日起至清償日止，按年息百分之五計算之利息
。
其餘上訴駁回。
第一、二審訴訟費用共新臺幣陸仟玖佰捌拾伍元，由被上訴人負
擔新臺幣參仟元，餘由上訴人負擔。
    事  實  及  理  由
一、上訴人起訴主張：
㈠、上訴人於民國107 年1 月23日20時13分許騎乘車牌號碼00-00
    0號大型重型機車（下稱系爭機車），駛至新竹縣新豐鄉尚
    仁街欲左轉康樂路一段前，已在路口暫停並確認左右並無來
    車後，才緩慢左轉至康樂路一段路中，適被上訴人騎駛車牌
    號碼000-0000號普通重型機車嚴重超速沿康樂路一段直行而
    至，上訴人至路口中間時突然發現被上訴人機車，立刻剎車
    完全停止，讓被上訴人先行，惟被上訴人車速過快，發現上
    訴人而緊急剎車向左閃避發出急剎聲響，仍無法剎停而以機
    車右前車頭撞擊上訴人車頭右側，致系爭機車車輪框變形、
    三角台、前避震歪斜。系爭機車右側被撞擊後即向左側倒下
    ，並無滑行痕跡，反之，被上訴人機車剎車痕很長，且撞擊
    後又滑行約10公尺，顯然車速極快。
㈡、被上訴人除超速行駛外（應該不只被上訴人所承認時速60公
    里），又未注意當時康樂路路口號誌為閃光黃燈應減速慢行
    ，亦未注意車前狀況，始肇致本件車禍。上訴人於路口已停
    下確認無車才左轉並緩慢騎駛，發覺被上訴人時已立刻剎停
    ，完全遵守道路交通安全規則，卻遭嚴重超速、未注意閃光
    黃燈減速慢行、未注意車前狀況之被上訴人撞擊，應由被上
    訴人負擔100%過失責任，原審判決上訴人應自負50%過失責
    任，上訴人不服。茲補充上訴人自行向本件車禍地點附近滷
    味攤調取之監視器錄影畫面翻拍影像，影像畫面01分05秒疾
    駛而過速度很快的機車（截圖C，簡上卷第155頁）就是被上
    訴人機車，滷味攤老闆娘說有聽到很大的剎車聲，足證上訴
    人所述剎車痕存在，但老闆娘不願意到法院作證。
㈢、系爭機車因本件車禍受損，上訴人於原審提出之全祥車業行
    維修保養價目表（109 年度竹北司簡調字第34號卷，下稱調
    字卷，第11頁，下稱原估價單）修理費用為新臺幣（下同）
    145,110 元（工資10,000元、零件135,110 元）。然原審以
    機車耐用年數3 年、系爭機車出廠日期為101 年2 月，已使
    用逾3 年為由，扣除折舊後零件費僅餘1/10即13,511元，加
    計不予折舊之工資10,000元後，認系爭機車必要修復費用僅
    23,511元。上訴人不服，緣系爭機車在本件車禍之前從未曾
    倒過、摔過，故上訴人於上訴審改為要求被上訴人恢復原狀
    ，亦即以101年之中古零件維修，茲於上訴審中提出另一家
    大根自動車車行估價單（簡上卷第137頁，下稱新估價單）
    ，修理費用為94,490元（含烤漆30,500元、101年中古零件4
    5,400元、新品零件耗材8,590 元、拆裝工資10,000元），
    請求被上訴人按此金額賠償。
㈣、爰依侵權行為法律關係提起本件訴訟。
  ⒈於原審聲明：被上訴人應給付上訴人159,110 元及自起訴狀
    繕本送達翌日起至清償日止，按年息5%計算之利息。
  ⒉原審判決被上訴人應給付上訴人11,756元及自109 年2 月7日
    起至清償日止，按年息5%計算之利息；上訴人其餘之訴駁回
    。
  ⒊上訴聲明：原判決不利於上訴人部分廢棄。被上訴人應再給
    付上訴人82,734元（即上訴人所提新估價單94,490元減原審
    判決被上訴人應付11,756元之差額82,734元），及自起訴狀
    繕本送達翌日起，按年息5%計算之利息（簡上卷第142頁）
    。
二、被上訴人則以：
㈠、同意原審判決結果。不同意上訴人改用修理費用為94,490元
    之新估價單向被上訴人請求，因新估價單所示「2012中古品
    」並無定義及依據，烤漆、工資亦無依據，只有新品才有發
    票可以證明。否認上訴人所提出滷味攤監視器畫面01分05秒
    疾駛而過速度很快的機車即為被上訴人，畫面如此模糊，無
    法辨識是否為被上訴人機車，亦無法證明行車速度。
㈡、答辯聲明：
  ⒈於原審答辯聲明：上訴人之訴駁回。
  ⒉經原審判決後，被上訴人未上訴，故被上訴人應給付上訴人1
    1,756元及自109年2月7日起至清償日止，按年息5%計算之利
    息部分，業已確定。
  ⒊就上訴人之上訴，聲明：上訴駁回。　
三、本院之判斷：
㈠、兩造不爭執：於107 年1 月23日20時13分許在新竹縣新豐鄉
    尚仁街與康樂路一段交叉路口發生本件車禍；尚仁街口為閃
    光紅燈、康樂路一段為閃光黃燈。另被上訴人不爭執：其騎
    乘機車速度超過該路段之速限，且有未注意閃光黃燈應減速
    接近，注意安全小心通過，及未注意車前狀況之過失；系爭
    機車維修費145,110元，扣除折舊及按過失比例各50%後，被
    上訴人應賠償上訴人11,756元及法定遲延利息。　　
㈡、上訴人不服原審判決，主張其完全無過失及請求按新估價單
    （主要零件係101年中古貨）賠償。經查：
  ⒈上訴人主張其完全無過失乙節，並不可採。本院除引用原審
    判決理由外，茲補充理由如下：
　⑴本件車禍發生之後，兩造於警方到場前俱已移動機車，現場
    圖未標註、照片亦未攝入剎車痕、刮地痕、掉落物等現場跡
    證。雖經本院依兩造爭執點囑託交通部公路總局竹苗區車輛
    行車事故鑑定會鑑定：上訴人是否有在閃光紅燈處完全停車
    再開？上訴人在支線道是否已經有讓幹線道先行？上訴人左
    轉車是否已經有讓直行車先行？上訴人左轉車是否有提前左
    轉？然據交通部公路總局新竹區監理所109年10月13日竹監
    鑑字第1090313625號函（簡上卷第115-116頁）覆稱：因佐
    證資料不足，案情尚難釐清，無法據以鑑定，僅就上訴人未
    提前左轉之肇責分析如下：古德偉駕駛大型重機車，行經閃
    光紅燈號誌路口左轉彎，支線車未充分注意幹道直行駛入之
    車輛並讓其先行，為肇事主因。彭彥鈞駕駛普通重型機車，
    行經閃光黃燈號誌路口，未減速接近反超速行駛又未小心通
    過，為肇事次因等語。是以，本件送鑑後函覆結果無以支持
    上訴人所自稱之無任何過失。
　⑵上訴人提出其自行向車禍地點附近滷味攤調取之監視器錄影
    畫面翻拍影像2支，經本院當庭播放勘驗，該2支影像沒有收
    音，未照到本件車禍發生之過程、亦未照到上訴人系爭機車
    在左轉前之動向，僅有照到滷味攤前道路（即康樂路一段）
    汽車及機車陸續駛過，且因為有一台白車自小客車（車牌號
    碼不明）停放在滷味攤前約1/2車身占用車道，故錄影畫面
    大部分遭該台白色汽車遮擋住，又因為夜色昏暗，只能以有
    車燈亮點出現及通過，判斷有汽機車經過，但全然無法辨識
    是否為被上訴人機車，更遑論判斷車速，只能確認在本件車
    禍前，有2台機車速度極快地通過滷味攤前方（00：52截圖B
    、01：05截圖C，簡上卷第153-155頁）。而被上訴人自始至
    終坦承超速，自述時速60公里，至於上訴人指摘被上訴人時
    速不止60公里云云，則未能舉證以實，滷味攤前方錄影畫面
    資訊量過少，亦不足以供作判斷依據。
　⑶再者，本院參考上訴人提出之兩台機車倒地位置標示（簡上
    卷第121頁），系爭機車倒地位置在被上訴人車道上，被上
    訴人機車倒地位置在對向車道。苟依上訴人所述：被上訴人
    機車急剎向左閃避，以右前車頭撞擊系爭機車前輪右側，致
    系爭機車向左倒下，系爭機車遭撞之前是完全停止等情若為
    真實，則顯示上訴人在尚仁街左轉康樂路一段之際，應未依
    道路交通安全規則第102條第5款規定即「汽車行駛至交岔路
    口，左轉彎時，應距交岔路口三十公尺前顯示方向燈或手勢
    ，換入內側車道或左轉車道，行至交岔路口中心處左轉，並
    不得占用來車道搶先左轉。」上訴人並非直行至交岔路口中
    心處再左轉，而是稍微提前左轉，部分車身在被上訴人車道
    ，逆向與被上訴人機車車頭相對，當被上訴人急剎向左閃避
    時，被上訴人機車右側才會撞擊到系爭機車前輪右側，系爭
    機車因此向左倒在被上訴人車道上。從而，即使上訴人發現
    被上訴人時已立刻剎停讓其先行，然上訴人剎停位置，系爭
    機車部分車身在被上訴人車道上，對被上訴人反而形成前進
    障礙，迫使被上訴人急剎向左閃避，無從先行。準此，上訴
    人行經閃光紅燈號誌路口左轉彎，支線車未充分注意幹道直
    行駛入之車輛並讓其先行，暨上訴人稍微提前左轉，部分車
    身在被上訴人車道，逆向與被上訴人機車車頭相對，為肇事
    原因，自堪認定。
　⑷綜上，原審認定上訴人負50%過失責任，並無過高，此部分應
    予維持。
  ⒉上訴人所提新估價單應為可採，緣以：原估價單修理費總計1
    45,110元，包括二類：零件135,110元、工資10,000元。新
    估價單修理費用總計94,490元，包括四類：烤漆及校正30,5
    00元、101年中古零件45,400元、新品零件耗材8,590 元、
    拆裝工資10,000元，新估價單估價方式更為精細。且就相同
    之應修復部位，新估價單總費用94,490元僅占原估價單總費
    用145,110元之65%，況主要零件「大燈組、大燈支架、左後
    視鏡、左前方向燈、左前踏桿、右前叉」，新估價單合計45
    ,400元僅占原估價單60,260元之75%，費用更為節省。且上
    列主要零件業據大根自動車車行明確載明為「2012中古品」
    ，該車行與本件訴訟並無經濟上或法律上利害關係，衡情並
    無必要刻意迴護上訴人而出具內容不實之估價。綜上，新估
    價單應為可採。
　⒊依行政院所頒「固定資產耐用年數表」及「固定資產折舊率
    表」，機器腳踏車之耐用年數為3年，依定率遞減法每年折
    舊536/1000，但其最後1年之折舊額，加歷年折舊累計額，
    其總和不得超過該資產成本額9/10。系爭機車之出廠日期為
    101年2月，有行車執照可稽（原審卷第57頁），至發生本件
    車禍之107年1月23日已使用逾3年，故系爭機車之修復費用
    ，依新估價單所示，新品零件耗材扣除折舊後為859元，加
    計毋庸折舊之烤漆及校正30,500元、101年中古零件45,400
    元、拆裝工資10,000元，共計86,759元。上訴人應自負50%
    與有過失責任，故上訴人因本件車禍所得請求被上訴人賠償
    之金額為43,380元。
㈢、綜上，上訴人依民法第184條第1項前段、第191條之2、第196
    條規定，請求被上訴人賠償43,380元，為有理由，應予准許
    ，逾此範圍之請求，則無理由，不應准許。從而，就上開應
    准許部分，扣除原審判命被上訴人給付11,756元確定部分外
    ，被上訴人應再給付上訴人31,624元【計算式：43,380-11,
    756=31,624】，原審就此應准許部分，未及審酌上訴人於第
    二審始提出之新估價單，而為上訴人敗訴之判決，尚有未洽
    ，上訴意旨指摘原判決此部分不當，求予廢棄改判，為有理
    由，應由本院就此部分予以廢棄，改判如主文第2項所示。
    至於上開不應准許部分，原判決為上訴人敗訴之判決，並無
    不合，上訴意旨指摘原判決此部分不當，求予廢棄改判，為
    無理由，應駁回其上訴。
㈣、訴訟費用之負擔：查第一、二審訴訟費用合計為6,985元（即
    第一審裁判費1,660元、第二審裁判費2,325元、行車事故鑑
    定費3,000元，調字卷第1頁、簡上卷第8、79頁），本院認
    兩造各負過失比例50%，兼衡系爭車輛修復費用其中新品零
    件耗材應扣除扣舊，故命被上訴人就訴訟費用負擔比例略低
    於50%而應負擔3,000元。
四、本件事證已臻明確，兩造其餘之攻擊或防禦方法及所用之證
    據，於判決結果不生影響，爰不一一論述。
五、據上論結，本件上訴為一部有理由、一部無理由，依民事訴
    訟法第436條之1第3項、第450條、第449條第1項、第79條判
    決如主文。
中    華    民    國  110     年    4     月    28    日
　　　　　　　　　民事第二庭  審判長法  官  鄭政宗
                                    法  官  王佳惠
                                    法  官  陳麗芬
以上正本係照原本作成。
不得上訴。
中    華    民    國  110     年    4     月    29    日
                                    書記官  曾煜智